臺灣高等法院高雄分院民事判決　　　　　 95年度上字第193號
上　訴　人　先鋒保全股份有限公司
法定代理人　甲○○
訴訟代理人　鄭曉東律師
　　　　　　魏緒孟律師
被上訴人　　台灣電力股份有限公司
法定代理人　乙○○
訴訟代理人　謝嘉順律師
上列當事人間請求履行契約賠償事件，上訴人對於民國95年9 月
15日臺灣屏東地方法院95年度訴字第224 號第一審判決提起上訴
，本院於96年1 月31日言詞辯論終結，判決如下：
    主  文
上訴駁回。
第二審訴訟費用由上訴人負擔。
    事實及理由
一、被上訴人起訴主張：被上訴人公司所屬屏東區營業處（下稱
    屏東區處）與上訴人於民國94年12月1 日簽訂「95年度台灣
    電力股份有限公司屏東區營業處保全防護服務契約」（下稱
    系爭保全契約），由上訴人就屏東區處之麟豐儲存場、租用
    台糖倉庫、租用三可電桿場等3 處場所為保全防護工作，期
    間自95年1 月1 日起至同年12月31日止，被上訴人並依契約
    將上開3 處場所交予上訴人保全防護，配合上訴人為保全設
    備安裝完畢。嗣於95年1 月26日上午9 時38分許，被上訴人
    之員工依約使用上訴人製發之磁卡將租用之台糖倉庫設定保
    全系統後，至95年2 月3 日下午2 時48分解除前，在該段時
    間內被上訴人之員工無人進出該租用台糖倉庫，而依系爭保
    全契約第12、13條規定，保全系統經設定後，即將防護責任
    移交上訴人。詎於95年2 月3 日下午3 時35分許，被上訴人
    管料人員發現被上訴人租用之台糖倉庫庫存電纜線失竊，經
    清理材料結果，計失竊「交連PE電纜25KV500MCM」8 軸（含
    鐵捲筒），損失共新臺幣（下同）236 萬3280元，上訴人依
    約自應負損害賠償之責。又依系爭保全契約第21條約定，上
    訴人防護服務期間（即被上訴人將本系統設定時間）內，被
    上訴人標的物如發生竊盜或其他損害事件，均應由上訴人負
    責賠償，上訴人之賠償，以被上訴人所受直接實際有形被竊
    之財物為準，概以金錢表示，不負責歸還原物，每一事故，
    賠償最高金額按系爭保全契約所載每月服務費（不包含營業
    稅）之300 倍計算，而被上訴人支付上訴人之每月服務費為
    7,800 元，其300 倍為234 萬元，此即上訴人應賠償之最高
    金額。本件被上訴人因失竊損失236 萬3280元，已逾上訴人
    依系爭保全契約第21條約定之每一事故應賠償之最高金額
    234 萬元，爰依系爭保全契約之法律關係，請求上訴人應賠
    償234 萬元之損害。聲明：(一)上訴人應給付被上訴人234 萬
    元及自起訴狀繕本送達翌日即95年6 月7 日起至清償日止，
    按年息5 ％計算之利息。(二)願供擔保請准宣告假執行。
二、上訴人則以：本件遭竊之保全標的即被上訴人租用之台糖倉
    庫，於95年1 月26日上午9 時38分至95年2 月3 日下午3 時
    35分之保全系統設定期間，並未有上訴人電腦安全系統異常
    反應之情形，故在該段期間倉庫遭竊時，上訴人依系爭保全
    契約第2 條之約定，本無必要特別派員趕赴現場處理，且系
    爭保全契約所約定之巡邏檢查時間，上訴人亦已依約履行，
    故上訴人並無違約情事，自無令上訴人負損害賠償之責。縱
    認上訴人應負賠償責任，惟系爭保全契約共列有麟豐儲存場
    、租用台糖倉庫、租用三可電桿場等共3 處場所之保全防護
    工作，而每一場所均分別列出其每月服務費之內容、數量、
    單位、單價及每年之服務費金額，探求系爭保全契約第21條
    第2 項第4 款約定之真意，其賠償額之計算標準自應以個別
    標的之服務費用為基準，而非以3 處場所之全部費用為計算
    標準，始符公平原則。而本件失竊場所即租用台糖倉庫之每
    月服務費為2,600 元，依此計算上訴人應賠付之300 倍金額
    即為78萬元。雖上訴人前因巡查租用台糖倉庫缺少1 次，而
    受被上訴人以每月服務費7,800 元之10分之1 計罰780 元，
    而非以2,600 元之10分之1 計罰260 元，然因二者僅差520
    元，金額極為微小，上訴人為維持商誼而未向被上訴人提出
    異議，自不能以上訴人接受此項處罰，即謂本件賠償金額亦
    應以此方式計算。且上訴人因系爭保全契約全年所得亦僅區
    區9 萬8280元，與被上訴人所提之鉅額賠償金額，差距過大
    ，顯失公平等語，資為抗辯。聲明：(一)被上訴人之訴及假執
    行之聲請均駁回。(二)如受不利之判決，願供擔保請准免為假
    執行。
三、原審為上訴人全部敗訴之判決，上訴人不服，提起上訴，於
    本院聲明：(一)原判決廢棄。(二)被上訴人在第一審之訴及假執
    行之聲請均駁回。被上訴人則聲明上訴駁回。
四、兩造對下列事項不予爭執，並有系爭保全契約（原審卷第14
    -31 頁）、屏東縣警察局屏東分局建國路派出所受理刑事案
    件報案三聯單（原審卷第12頁）、系統保全服務費統一發票
    （原審卷第99頁）、報價單（原審卷第101 頁）等件附卷可
    稽，堪信為真實：
  (一)被上訴人所屬屏東區處與上訴人於94年12月1 日簽訂系爭保
    全契約，約定由上訴人就屏東區處之麟豐儲存場、租用台糖
    倉庫、租用三可電桿場等3 處場所為保全防護工作，期間自
    95 年1月1 日起至同年12月31日止。依系爭保全契約訂價單
    之記載，上訴人就屏東區處之上開3 處防護場所之保全服務
    費，每月均為2,600 元（不含營業稅），故系爭保全契約第
    15 條 約定，被上訴人每月應給付上訴人之服務費為7,800
    元（2,600 ×3 ＝7,800 ，不含營業稅），契約總價為9 萬
    8280 元 （含稅，7,800 ×12×1.05＝98,280）。
  (二)被上訴人所屬員工自95年1 月26日上午9 時38分在租用之台
    糖倉庫設定保全系統後，至95年2 月3 日下午2 時48分解除
    保全系統前，租用台糖倉庫之防護責任，依約須由上訴人負
    保全責任。
  (三)被上訴人所屬員工於95年2 月3 日下午3 時35分許，發現租
    用台糖倉庫內存放之電纜線遭竊，計失竊「交連PE電纜25KV
    500MCM」8 軸（含鐵捲筒），損失共236 萬3280元。
  (四)被上訴人於本院為答辯時原主張：於原審審理時，兩造已協
    議爭點，上訴人並已自認應負本件損害賠償責任，故上訴人
    於提起本件上訴後，自應受民事訴訟法第270 條之1 第3項
    前段規定之拘束等語。嗣後則表示不再主張（本院卷第55
    頁）。
五、兩造之爭點：
  (一)被上訴人主張依系爭保全契約之約定，上訴人應負損害賠償
    責任，有無理由？
  (二)依系爭保全契約第21條之約定，上訴人應負之賠償金額究應
    如何計算？
六、被上訴人主張依系爭保全契約之約定，上訴人應負損害賠償
    責任，有無理由？
  (一)上訴人雖抗辯：上訴人僅有在違反系爭保全契約第2 條所約
    定之義務下，始屬違約，而應負損害賠償責任，即上訴人應
    負之契約責任，僅在於對被上訴人之標的物裝設保全防護系
    統設備、按時派員巡查標的物之狀況、電腦安全系統如有異
    常反應，應立即派員趕赴現場處理、並通知警察消防單位，
    而本件被上訴人委託上訴人為保全防護之租用台糖倉庫，固
    於保全服務期間之95年2 月3 日下午3 時35分許，在保全系
    統設定後，仍發生置放於倉庫中之電纜線失竊之情事，惟上
    開租用之台糖倉庫，在95年1 月26日上午9 時38分至95年2
    月3 日下午3 時35分之保全系統設定期間，上訴人電腦安全
    系統並未有異常反應之情形，故於上開倉庫遭竊時，上訴人
    依系爭保全契約之約定，本無必要特別派員趕赴現場處理；
    至於系爭保全契約所約定之巡邏檢查時間，上訴人亦已依約
    履行，並無缺漏，故上訴人實無違約之情事。故被上訴人雖
    在保全系統設定期間遭竊而受損失，但此既非因上訴人違約
    所引起，自無令上訴人負損害賠償責任之理。且系爭保全契
    約之服務費，就本件租用台糖倉庫而言，亦僅為每月2600元
    而已，故縱令被上訴人有所損失，亦不能令上訴人負損害賠
    償責任云云。
  (二)按「乙方（即上訴人，下同）對甲方（即被上訴人，下同）
    標的物之防護服務時間係自甲方每次將本系統設定開始至解
    除設定為止之範圍。」「甲方指定專人持乙方所配發之磁卡
    （或光卡），於離開標的物時，須將本系統予以設定，即將
    防護責任移交乙方；至甲方再次進入標的物時須解除本系統
    之設定，將防護責任收回自行負責，如此循環使用。」系爭
    保全契約第12條及第13條第1 項分別約定甚明（原審卷第19
    頁）。而本件被上訴人所屬員工自95年1 月26日上午9 時38
    分在租用之台糖倉庫設定保全系統後，至95年2 月3 日下午
    2 時48分解除保全系統前，租用台糖倉庫之防護責任，依系
    爭保全契約之約定，即應由上訴人負保全責任；詎被上訴人
    所屬員工於95年2 月3 日下午3 時35分許，發現租用台糖倉
    庫內存放之電纜線遭竊，計失竊「交連PE電纜25KV 500MCM
    」8 軸（含鐵捲筒），損失共236 萬3280元等情，並為兩造
    所不爭，如上所述。可知被上訴人上開租用台糖倉庫內存放
    之電纜線遭竊，衡情斷無可能係於95年2 月3 日下午2 時48
    分解除保全系統後，至同日下午3 時35分許發現遭竊之短短
    47分鐘內所發生，故上開電纜線遭竊，應可認定係在被上訴
    人所屬員工自95年1 月26日上午9 時38分設定保全系統後，
    至95年2 月3 日下午2 時48分解除保全系統前之該段期間內
    所發生。而依系爭保全契約之約定，該段設定保全系統期間
    之保全責任，自應由上訴人負完全責任。從而，上訴人辯稱
    ：在95年1 月26日上午9 時38分至95年2 月3 日下午3 時35
    分之保全系統設定期間，上訴人電腦安全系統並未有異常反
    應之情形，故於被上訴人租用台糖倉庫庫遭竊時，上訴人本
    無必要特別派員趕赴現場處理，故上訴人已依約履行，並無
    缺漏，並無違約情事云云，不足採信。
  (三)雖上訴人又提出內政部於89年1 月17日以台內警字第
    8981055 號公告訂頒之保全服務定型化契約範本（原審卷第
    69頁以下），抗辯依該契約範本第11條之約定，保全業者之
    賠償責任，以在防護時間內之系統設計錯誤、器材設備失靈
    或人員失誤等情事發生，即須因系統保全業者之過失，始負
    損害賠償責任，而本件上訴人並無上開之過失情形；且上訴
    人所屬人員亦無怠於巡邏檢查之情事，電腦監視系統亦無異
    常反應之現象，實難認為上訴人有何過失及違約，故上訴人
    自無須負賠償責任云云。惟按「乙方防護服務期間（即甲方
    將本系統設定時間）內，甲方標的物如發生竊盜或其他損害
    事件，均應由乙方負責賠償，乙方不得以甲方未盡第二十條
    之配合事項為由，主張免責。」系爭保全契約第21條第1 項
    定有明文。查內政部上開公告訂頒之保全服務定型化契約範
    本，僅係為增進消費者之交易安全，而就消費者與一般系統
    保全服務業者訂約時之參考範本，該範本並非本件兩造之契
    約，而系爭保全契約既係兩造就本件保全防護服務之約定，
    則有關兩造就本件系統保全服務之權利義務關係，自應適用
    系爭保全契約之約定，而無上開內政部公告訂頒之保全服務
    定型化契約範本之適用。且被上訴人租用台糖倉庫內存放之
    電纜線遭竊，既係在上訴人防護服務期間（即被上訴人將保
    全系統設定時間）內發生，如上所述，則被上訴人主張依系
    爭保全契約第21條第1 項之約定，上訴人應負損害賠償責任
    等情，即屬有據。上訴人抗辯其履行系爭保全契約並無過失
    ，自無須負損害賠償責任云云，亦不足採信。
七、依系爭保全契約第21條之約定，上訴人應負之賠償金額究應
    如何計算？
  (一)按「乙方之賠償，以甲方所受直接實際有形被竊走之財物為
    準，概以金錢表示，不負責歸還原物。每一事故，賠償最高
    金額按本契約所載每月服務費（不包含營業稅）之三百倍計
    算，但其總金額以不超過新台幣肆百萬元為限。」系爭保全
    契約第21條第2 項第1 款約定甚明。上訴人雖辯稱：被上訴
    人在系爭保全契約之發包內容，係包含麟豐儲存場、租用台
    糖倉庫及租用三可電桿場等3 處場所之保全防護工作，其投
    標方式亦就該3 處場所分別訂價，共同投標，並以3 項金額
    加總計算而為契約總價，故契約標的既分別為3 處，且亦分
    開計價，參酌系爭保全契約第21條第2 項第4 款約定：「賠
    償範圍以場內之標的物為對象」之契約真意，其賠償之計算
    標準自應以個別標的之服務費用為準據，而非以3 處標的之
    全部費用為計算基礎。故縱認上訴人應負損害賠償之責，依
    系爭保全契約第21條第2 項第1 款所稱「本契約所載每月服
    務費之三百倍計算」之數額，即不應以被上訴人每月應支付
    上訴人之服務費7,800 元為計算標準，而應以被上訴人租用
    之台糖倉庫之每月服務費2,600 元為計算標準，故300 倍之
    總額應為78萬元（2,600 300 ＝780,000） 云云。
  (二)經查，系爭保全契約第15條第1 項前段約定：「甲方在本契
    約有效期間內通知乙方保全防護服務開始日起，由甲方支付
    乙方每月服務費新台幣柒仟捌佰元整，營業稅新台幣佰玖
    拾元整，合計新台幣捌仟壹佰玖拾元整。」（原審卷第20頁
    ），可見系爭保全契約並未就上開3 處不同之保全處所個別
    訂約計價。且系爭保全契約所附之訂價單中，營業稅亦係合
    併計算為每月390 元，全年為4,680 元之事實，亦有系爭保
    全契約之訂價單一紙在卷可稽（原審卷第28頁），益證系爭
    保全契約亦無按不同保全處所之單價分別計算營業稅之情形
    。參以系爭保全契約第21條第3 項亦約定：「乙方凡未依本
    契約第二條第(四)項第2 款規定次數巡視標的物環境，‧‧‧
    每次以每月服務費（不包括營業稅）之十分之一計罰，於當
    月服務費付款時扣除。」而上訴人於95年2 月份，每星期應
    至少巡查被上訴人租用之台糖倉庫3 次，詎於95年1 月29日
    至同年2 月4 日之該星期內，上訴人僅巡查租用台糖倉庫2
    次，而有違約之情形，經被上訴人依系爭保全契約第21條第
    3 項之約定，以每月服務費之10分之1 計罰，即罰款780 元
    ，並於當月服務費中扣除之事實，有被上訴人提出之保全防
    護服務付款明細表、收扣憑證各一份附卷可稽（原審卷第
    102-103 頁），且為上訴人所不爭。足認系爭保全契約第21
    條第2 項第1 款所稱之「每月服務費」，應係指契約總價之
    7,800 元，而非以個別標的處所之服務費用2,600 元為計算
    標準。上訴人雖抗辯：雖伊前因巡查租用台糖倉庫缺少1 次
    ，而受被上訴人以每月服務費7,800 元之10分之1 計罰780
    元，而非以2,600元之10分之1 計罰260 元，然因二者僅差
    520 元，金額極為微小，上訴人為維持商誼而未向被上訴人
    提出異議，自不能以上訴人接受此項處罰，即謂本件賠償金
    額亦應以此方式計算；且上訴人因系爭保全契約全年所得亦
    僅區區9 萬8280元，與被上訴人所提之鉅額賠償金額，差距
    過大，顯失公平云云。惟上訴人上開因巡查租用台糖倉庫缺
    少1 次，而受被上訴人以每月服務費7,800 元之10分之1 計
    罰780 元，係被上訴人依系爭保全契約第21條第3 項之約定
    ，以「每月服務費（不包括營業稅）之十分之一計罰」所為
    之違約處罰，如上所述，且為上訴人所不爭執。則上訴人辯
    稱該違約情形應以2,600 元之10分之1 計罰260 元，上訴人
    係因商誼始未向被上訴人提出異議云云，不足採信。且系爭
    保全契約於被上訴人公開招標時，均已依法公告週知，上訴
    人既為投標廠商，自無諉無不知之理，其明知系爭保全契約
    之總價為9 萬8280元，而如上訴人應負損害賠償責任時，依
    系爭保全契約第21條第2 項第1 款之約定，上訴人須賠償被
    上訴人以「本契約所載每月服務費之三百倍計算」之數額，
    則上訴人於衡量其所提供保全服務內容之嚴密程度，計算其
    所可承擔之風險後，參與本件投標，並標得本件採購案，嗣
    又與被上訴人簽訂系爭保全契約，並開始履約，於發生系爭
    保全契約所定之損害賠償事故時，自不能再以系爭保全契約
    之約定有顯失公平之情形為辯。況於上訴人服務之區域內，
    被上訴人欲放置何種貴重物品，非上訴人於立約時所得預知
    ，如令其就任何失竊物品均須負無限制之賠償責任，未免過
    苛；反之，上訴人於立約時如已知最高賠償限額之約定，則
    可自行考量其風險，甚或另行尋求保險制度以分散其風險，
    是系爭保全契約所約定之賠償最高限額約定，係適度限制賠
    償之限額，應無上訴人所稱顯失公平之處。故上訴人此部分
    辯解，亦不足採信。
  (三)綜上，本件上訴人應給付之賠償限額，應以系爭保全契約所
    約定每月服務費7,800 元之300 倍計算。上訴人辯稱應以
    2,600 元之300 倍計算云云，尚難採信。從而，被上訴人主
    張其因失竊之損失為236 萬3280元，因已逾上訴人依系爭保
    全契約第21條約定之每一事故應賠償之最高金額234 萬元，
    故上訴人應賠償234 萬元之損害等情，即屬有據。
八、綜上所述，本件被上訴人之主張為可採信。從而，被上訴人
    本於系爭保全契約之法律關係，請求上訴人給付234 萬元及
    自起訴狀繕本送達翌日即95年6 月7 日起至清償日止，按年
    息5 ％計算之利息，為有理由，應予准許。原審判命上訴人
    如數給付，於法並無違誤。上訴意旨指摘原判決不當，求予
    廢棄改判，為無理由，應予駁回其上訴。
據上論結，本件上訴為無理由，依民事訴訟法第449 條第1 項、
第78條、第85條第1 項前段，判決如主文。
中　　華　　民　　國　　96　　年　　2 　　月　　14　　日
                            民事第三庭
                                審判長法官   張國彬
                                法      官   吳登輝
                                法      官   楊富強
以上正本證明與原本無異。
如對本判決上訴，須於判決送達後20日內向本院提出上訴狀，其
未表明上訴理由者，應於上訴後20日內向本院提出上訴理由書（
均須按他造當事人之人數附繕本）。上訴時應提出委任律師或具
有律師資格之人之委任狀，並依附註條文規定辦理。
中　　華　　民　　國　　96　　年　　2 　　月　　14　　日
                                書  記  官  劉博文
附註：
民事訴訟法第466 條之1 ：對於第二審判決上訴，上訴人應委任
律師為訴訟代理人，但上訴人或其法定代理人具有律師資格者，
不在此限。
上訴人之配偶、三親等內之血親、二親等內之姻親，或上訴人為
法人、中央或地方機關時，其所屬專任人員具有律師資格並經法
院認適當者，亦得為第三審訴訟代理人。
第1 項但書及第2 項情形，應於提起上訴或委任時釋明之。
